臺灣臺南地方法院刑事判決　　　　　　　97年度訴字第1943號
公　訴　人　臺灣臺南地方法院檢察署檢察官
被　　　告　顏世華
選任辯護人　許世律師
被　　　告　呂富祥
被　　　告　鄭啟男
上二人共同選任辯護人　何建宏律師
上列被告因妨害性自主等案件，經檢察官提起公訴（97年度偵字
第8332號），本院判決如下：
    主  文
顏世華犯強制性交罪，處有期徒刑參年陸月。
呂富祥犯傷害罪，累犯，處有期徒刑肆月，如易科罰金，以新臺
幣壹仟元折算壹日。
呂富祥其餘被訴妨害自由、恐嚇取財罪部分無罪。
鄭啟男無罪。
    事  實
一、呂富祥前於民國91年間因公共危險案件，經本院判處有期徒
    刑六月確定，並於民國91年11月29日易科罰金執行完畢。
二、顏世華於96年10月1日上午前往臺南市○市區○○路38號「
    臻檳榔攤」購買香菸、檳榔，後於該處飲酒，並因不勝酒力
    而在一樓客廳沙發處睡覺休息。同日13時10分許，顏世華睡
    醒，見00000000（當時已滿16歲，80年1月生，真實年籍詳
    卷附對照表，以下稱甲女）獨自在檳榔攤，認有機可趁，竟
    基於強制性交之故意，違背甲女之意願，於甲女步出廁所進
    入廚房之際，先以身體將甲女壓制於瓦斯爐臺上，強吻甲女
    之臉部、嘴唇及頸部，再以手撫摸甲女之胸部，經甲女掙扎
    反抗，顏世華仍不罷手，繼續將甲女拉至廁所門口，強行脫
    下甲女之裙子，將手伸進其內褲內摸其下體，並將手指強行
    插入甲女之陰道內，經甲女用手推顏世華以反抗，顏世華仍
    不為所動，復將甲女拉進廁所內，將門上鎖後，褪去甲女之
    內褲及褲襪，再以手指插入甲女之陰道內，因甲女拼命掙扎
    、拍打顏世華並拍門大聲呼救，顏世華擔心事跡敗露，始罷
    手離去。
三、甲女於上開時、地遭被告顏世華性侵害後，於同日下午向陳
    穎蓁、陳慈挺哭訴此事，顏世華則經工頭楊泳峰通知前往「
    臻檳榔攤」，陳慈挺遂與顏世華約於同日晚上8 時許，在上
    址談和解事宜，顏世華於同日晚上7 時50分許，抵達上開「
    臻檳榔攤」並進入檳榔攤內之1樓客廳，詎陳穎蓁之男友呂
    富祥因聽聞顏世華對甲女性侵害之事，即心生不滿，竟基於
    傷害之犯意，持木椅砸向顏世華之右側頭部和肩膀，造成顏
    世華受有頭部外傷併臉擦傷、右肩挫擦傷及右前臂、左拇指
    挫傷之傷害。嗣呂富祥、陳慈挺即代甲女出面與顏世華折衝
    並由楊泳峰見證，達成顏世華願賠償甲女精神賠償金新台幣
    （下同）50萬元之和解條件，並簽署和解書。顏世華則於當
    日23時離開檳榔攤，返家後隨即前往高雄市左營國軍醫院驗
    傷，並訴請台灣台南地方法院檢察署檢察官偵辦。
四、案經甲女及顏世華訴由台灣台南地方法院檢察署檢察官偵查
    起訴。
    理  由
壹、證據能力部分：
一、按被告以外之人於偵查中向檢察官所為之陳述，除顯有不可
    信之情況者外，得為證據；為同法第159條之1第2項所規定
    。同法第158條之3復規定：「證人、鑑定人依法應具結而未
    具結者，其證言或鑑定意見，不得作為證據」，其立法理由
    乃在擔保該證言或鑑定意見，係據實陳述或公正誠實之可信
    性。查證人甲女、陳穎蓁、陳慈挺於偵查中具結證述之詞係
    屬於偵查中向檢察官所為之陳述，雖屬傳聞證據，惟現階段
    刑事訴訟法規定，檢察官代表國家偵查犯罪、實施公訴，依
    法有訊問被告、證人及鑑定人之權，實務運作時，檢察官於
    偵查中向被告以外之人所取得之陳述，原則上均能遵守法律
    規定，不致違法取供，且經法定具結程序以擔保其證言之可
    信性，其可信度極高，應無顯有不可信之情況，而被告亦未
    提出有何顯不可信之情形，且證人甲女、陳穎蓁、陳慈挺亦
    經本院以證人之身分傳喚到庭詰問，足以保障被告之反對詰
    問權，是揆諸前開規定，其等於偵查中向檢察官所為之陳述
    ，自得為證據。
二、次按，刑事被告乃程序主體者之一，有本於程序主體之地位
    而參與審判之權利，並藉由辯護人協助，以強化其防禦能力
    ，落實訴訟當事人實質上之對等。又被告之陳述亦屬證據方
    法之一種，為保障其陳述之自由，現行法承認被告有保持緘
    默之權。故刑事訴訟法第95條規定：「訊問被告應先告知左
    列事項：一、犯罪嫌疑及所犯所有罪名，罪名經告知後，認
    為應變更者，應再告知。二、得保持緘默，無須違背自己之
    意思而為陳述。三、得選任辯護人。四、得請求調查有利之
    證據。」此為訊問被告前，應先踐行之法定義務，屬刑事訴
    訟之正當程序。至證人恐因陳述致自己或與其有刑事訴訟法
    第180條第1項關係之人受刑事追訴或處罰者，得拒絕證言，
    同法第181 條定有明文。證人此項拒絕證言權，與被告之緘
    默權，同屬其不自證己罪之特權。同法第196條之1第1 項規
    定：「司法警察官或司法警察因調查犯罪嫌疑人及蒐集證據
    之必要，得使用通知書通知證人到場詢問。」並於第2 項將
    偵查及審判中訊問證人之有關規定，於司法警察官、司法警
    察可以準用者一一列舉，以為準據。其中第186條第1項「證
    人應命具結」、同條第2項「證人有第181條之情形，應告以
    得拒絕證言」等規定，並不在準用之列。是司法警察官或司
    法警察於調查中詢問證人，固不生應命證人具結及踐行告知
    證人拒絕證言權之義務問題。惟依同法第196條之1準用第18
    1條之規定，該證人於警詢時仍享有不自證己罪之特權。該
    證人於司法警察（官）詢問時所為不利於己之陳述，於嗣後
    成為被告時，基於不自證己罪特權，仍不得作為證據。不因
    司法警察（官）調查時以「證人身分」或「犯罪嫌疑人身分
    」通知到案而有不同。本件被告顏世華於97年10月2日2時許
    至高雄市政府警察局楠梓分局加昌派出所於警詢中陳述：「
    96 年10月1日21時許，我至台南縣善化鎮○市鄉○○路38號
    （臻檳榔攤）買香菸及檳榔，順便與我朋友在檳榔攤內與賣
    檳榔的小姐一起喝酒，因為我喝醉了，躺著休息一下，醒來
    後我摟著她親他嘴巴，我右手伸進吳雅鈴的衣服摸他乳房，
    也順勢伸進她短裙裡，要摸她，並把她褲襪脫掉撫摸他的下
    體也用手伸進他的陰部……」等語（見警卷第14頁），既係
    以告訴人（證人）身分為不利於己之陳述（且警局人員無從
    踐行刑事訴訟法第95條之告知），即屬不自證己罪特權之範
    疇，依前揭說明，於其嗣後成為被告時，先前之證言自不得
    作為證據，否則無異剝奪被告緘默權及防禦權之行使。是被
    告顏世華於96年10月2日之警詢筆錄，自不得資為認定犯罪
    事實之憑據。
三、又被告以外之人於審判中有下列情形之一，其於檢察事務官
    、司法警察官或司法警察調查中所為之陳述，經證明具有可
    信之特別情況，且為證明犯罪事實之存否所必要者，得為證
    據：(1)死亡者。(2)身心障礙致記憶喪失或無法陳述者。(3
    )滯留國外或所在不明而無法傳喚或傳喚不到者。(4)到庭後
    無正當理由拒絕陳述者，刑事訴訟法第159條之3定有明文。
    本件證人楊泳峰於警詢中所為之供述，原屬被告以外之人於
    審判外之言詞陳述，然證人楊泳峰於本院審理時經合法傳喚
    、拘提未獲，此有本院送達證書、拘提報告書等在卷可稽，
    應符合刑事訴訟法第159條之3第3款所示「傳喚不到」之要
    件。審之證人楊泳峰於警詢之供述，均係在自由意識下所為
    ，又為其親身所經歷見聞，且警詢時離案發時間較近，記憶
    鮮明，應無誤記情形，而具有可信之特別情況，又為證明犯
    罪事實存否所必要，依首揭條文規定，證人楊泳峰於警詢之
    證述具有證據能力。
貳、有罪部分：
一、認定犯罪事實所憑之證據及理由：
  (一)被告顏世華部分：訊據被告顏世華於本院審理時固坦承有於
    上揭時、地親吻甲女、並隔著衣物撫摸甲女胸部、下體等情
    ，惟矢口否認有何強制性交既遂之犯行，辯稱：伊沒有以手
    指插入Ａ女陰道云云。然查，
  1.按刑法強制性交罪所指之「強暴」，係以不法暴力或腕力壓
    制被害人或排除其抵抗之謂。復按刑法第16章妨害性自主罪
    章於88年4 月21日修正公布，其立法目的，係考量該章所定
    性交、猥褻行為侵害之法益，乃是個人性自主決定權及身體
    控制權；該次修正前之刑法將之列於妨害風化罪章，不但使
    被害人身心飽受傷害，且難以超脫名節之桎梏，故將之與妨
    害風化罪章分列，自成一章而為規範。而該次修正前之刑法
    用語「姦淫」一詞，其意為男女私合或男女不正當之性交行
    為，不無放蕩淫逸之意涵，對被害人誠屬難堪，故配合刑法
    第16章之修正，於刑法第10條第五項增列「性交」之定義；
    又為避免基於醫療或其他正當目的所為之進入性器行為，被
    解為係刑法所稱之「性交」，另為顧及女對男之性交及其他
    難以涵括於「性侵入」之概念，於94年2月2日修正公布，自
    95年7月1日施行之刑法第10條第五項再修正為：「稱性交者
    ，謂非基於正當目的所為之下列性侵入行為：一、以性器進
    入他人之性器、肛門或口腔，或使之接合之行為。二、以性
    器以外之其他身體部位或器物進入他人之性器、肛門，或使
    之接合之行為。」祇要是行為人非基於正當目的而為該項所
    定之性侵入行為，即屬刑法第十六章妨害性自主罪章所稱之
    「性交」，並不以行為人之主觀犯意在滿足其個人之性慾為
    必要，最高法院著有98年度台上字第3016號判決意旨可資參
    照。
  2.被告顏世華於上述時地違反甲女意願，以手撫摸甲女胸部、
    下體，並以手指伸入甲女陰道內之強制性交事實，業據證人
    即告訴人甲女於偵查中證述：「96年10月1日早上8點多，他
    騎機車到檳榔攤買檳榔、酒，當時我朋友陳穎蓁有事出去，
    顏世華也在那裡喝酒，他從買檳榔、酒後一直待在檳榔攤後
    面喝酒，我一邊包檳榔，也陪他喝一杯，他喝了很多瓶，早
    上10點陳穎蓁回來，他一直在那裡喝，後來陳穎蓁又出去，
    大約在中午時分顏世華跟我說他頭暈，他就躺在檳榔攤後方
    客廳沙發休息，約中午1點，我在前方用完檳榔要上廁所，
    上完廁所出來，顏世華就站在廚房門口（測繪圖上玄關的位
    置），他就將我硬拖到瓦斯爐台上，他強吻我的臉、嘴巴及
    脖子，並用手摸我的胸部，我試著掙脫，他又將我強拉到廁
    所門口，在廁所門口脫我的裙子，用手伸進去我內褲內摸我
    的私處，並用手指插入我的陰道，我有用手推他，他又強拉
    我至廁所內，把門關上並把我的內褲及褲襪脫掉，再用手指
    伸到我的陰道內，蹲下去拉起我的褲子，他又用手指插進我
    的陰道內，我要蹲下去拉起我的褲子，他又用手指伸到我的
    陰道內，我一直掙扎，並拍打廁所的門，並大叫救命、拍打
    他，後來他就騎機車走了。」、「（問：你背部的淤青是怎
    樣造成的？）在廁所門口他要拉我進廁所時撞倒牆壁造成的
    」【見97年度他字第3534號卷（以下均稱偵查卷）第23頁）
    ，於本院審理時證述：「被告把我拉到廁所外面的牆壁，把
    手伸到我的下體並親我、摸我的胸部，我一直反抗，他把我
    拉到廁所，把我穿的內褲拉掉，我當天穿裙子，他把手伸進
    去以後把內褲拉掉，有把手指伸進去我的下體三次，我要拉
    褲子，他又把手伸進來，我一直踢他、打他，並打廁所的門
    呼叫人家來救我」等語明確。而甲女事發後前往醫院驗傷，
    其處女膜有多處舊有撕裂傷，且背部有瘀青，亦有之財團法
    人奇美醫院受理疑似性侵害事件驗傷診斷書1紙在卷可稽，
    亦可佐認甲女指訴之情節與事實相符。足見被告為達性交目
    的用身體將甲女強行壓制廁所門口，將手伸入內褲及將手指
    插入陰道，後更不顧甲女之掙扎強將甲女拉進廁所內，期間
    更致甲女背部受有傷害，後又強行拉下甲女之內褲、褲襪及
    以手指插入甲女陰道之方式，致甲女處女膜受有撕裂傷之傷
    害，以此強暴之方法而對甲女強制性交得逞，應可認定。
  3.證人即甲女之友人陳穎蓁於偵查中結證：「當天下午1點多
    ，甲女打電話給我，一直哭，叫我趕快到店裡面，我就趕快
    回去了，但當時只有甲女一個人在場，甲女就跟我說他被顏
    世華欺負的過程，我聽完之後，在下午1 點多，打電話給楊
    泳峰，楊泳峰就過了半小時後趕過來，後來他有聯絡顏世華
    ，顏世華在下午3 點多也有過來檳榔攤，顏世華一直對甲女
    說抱歉」；於本院審理時結證稱：「（問：96年10月1 日當
    天晚上，顏世華怎麼知道要到檳榔攤談這件事情？）那天中
    午大約一點左右，我到檳榔攤的時候，甲女一直哭，跟我敘
    述事情的經過，我找楊泳峰之後，楊泳峰說要幫我找顏世華
    ，後來隔不久顏世華打電話給甲女，甲女電話是我接的，顏
    世華電話中一直道歉，說他是喝醉酒之後才對甲女動手動腳
    ，不是故意的，我有跟他說我準備要帶甲女去驗傷，跟我對
    不起沒有用，後來顏世華說他本身有案件，叫我們不要去告
    他，我後來決定先帶甲女去驗傷再決定」、「辯護人問：（
    從中午到晚上談和解之間，都是你跟甲女在一起？）是的」
    、「（辯護人問：這段時間甲女有無跟其他人聯絡）沒有，
    因為他的情緒很亂，一直哭。」（見本院卷第206頁、第210
    頁），足認證人即告訴人甲女當日以行動電話告知證人陳穎
    蓁，即出現遭強制性交後之恐慌、害怕、哭泣情狀，且立即
    向證人陳穎蓁求援，告以事情發生之大略經過，應認證人陳
    穎蓁上開證述係呈現甲女當時現象所感受而為之陳述，足見
    證人即告訴人甲女證述被告確有以上開強暴之方法對其為強
    制性交之行為，尚屬可採。
  4.被告顏世華於警詢時供述：「（問：案件發生當時你對被害
    人甲女係用何種方式實施性侵行為?實施次數?被害人有無抗
    拒?）我以手撫摸被害人身體胸部、下體，可能因酒醉走路
    不穩才撲在被害人身上。只有1次。」、「（問：你撫摸被
    害人胸部及下體時是隔著衣褲或伸手進入）我撫摸胸部及下
    體是隔著衣褲(我有把褲襪拉下一點至大腿處）」（見警卷
    第19頁）；於偵查中供述：「我當天喝酒，喝完之後有一點
    性衝動，我也喜歡甲女很久了，常去那裡買香菸，我之前就
    有向他表白過了，他可能沒有聽到，所以我當天又向他表白
    一次，我跟他說我喜歡你很久了，而且看你工作態度還不錯
    ，他沒有講話，也沒有反應，那裡是流理台，我就順勢把他
    壓在流理台上吻他的臉、嘴巴、脖子，當時他沒有反應，只
    有雙手靠著流理台，我就繼續摸他的胸部，隔著衣服摸，他
    有一點閃，但沒有閃掉，因為那個瓦斯爐是活動的，碰到會
    移動，所以我就用身體把他推到廁所的門口，我們兩個就滑
    倒在廁所門口的地上，我摸他的大腿內側並且把他的褲襪脫
    到大腿一半的高度，但沒有脫他的內褲，他用手把我的手推
    開，我就走了，要走之前我有跟他說抱歉。」等語，足見被
    告確有於上開時地壓制甲女後，並違反甲女意願而親吻甲女
    、撫摸甲女胸部、下體乙節，實可認定，而以被告與甲女並
    非男女朋友關係，純因被告前往檳榔攤購買檳榔、飲料而聊
    天，竟於酒後壓制甲女，不顧甲女表示不要之意，即違反甲
    女意願而親吻甲女、撫摸甲女胸部、下體，並拉下甲女褲襪
    之情狀以觀，被告辯稱係隔著內褲摸甲女之陰部，並未以手
    指伸入甲女陰道內抽動云云，顯係避重就輕卸責之詞，不足
    採信。
  5.綜上所述，被告前開所辯，顯係卸責之詞，不足採信。被告
    所為強制性交之犯行，足堪認定，本件事證明確，應依法論
    科。
  (二)呂富祥部分：訊之被告呂富祥矢口否認有何傷害之犯行，辯
    稱：當日伊是依顏世華之請求，在甲女同意由顏世華賠償50
    萬元後達成和解，和解前並無持椅子砸顏世華之舉動，顏世
    華指稱伊有傷害犯行，無非希望以對伊提出告訴達成不用賠
    償之目的云云。經查，被告呂富祥因不滿顏世華對甲女性侵
    害於96年10月1 日20時返還檳榔攤住處後，持木椅砸向顏世
    華之右側頭部、肩膀，造成顏世華受有頭部外傷併臉擦傷、
    右肩挫擦傷及右前臂、左拇指挫傷之傷害，業據告訴人顏世
    華於警詢、偵查中及本院審理時指訴明確。而告訴人顏世華
    受傷後返家即前往國軍左營醫院就醫，經診斷受有頭部外傷
    併臉擦傷、右肩挫擦傷及右前臂、左拇指挫傷之傷害，亦有
    該院於翌（2） 日凌晨零點16分所檢驗、開立之診斷證明書
    一份附於警卷可參，觀諸驗傷時間與受傷時間相隔不到 2小
    時，且受傷部位在右臉，右肩、右前臂、左拇指等屬於擦傷
    、淤傷等鈍傷，與告訴人指訴被告持木椅砸向右側頭部、臉
    部之犯案情節相吻合。是被告呂富祥於上開時、地持木椅朝
    告訴人顏世華右側頭部、臉部毆打，造成上開傷害之事實，
    足堪認定，被告呂富祥否認犯行，無非卸責之詞，不足為採
    。
二、論罪科刑之理由：
  (一)被告顏世華部分：
    1.被告顏世華用身體將甲女強行壓制於廚房、廁所，並不顧
      甲女之掙扎而親吻甲女，再強行拉下甲女之內褲、褲襪，
      撫摸甲女胸部及以手指插入甲女陰道之方式，致甲女於反
      抗中受有背部淤傷，應屬以強暴之方法，核被告所為，係
      犯刑法第221條第1項以強暴之方法而為性交罪。再按姦淫
      （即性交）行為，係指異性間不正當之性交，猥褻係指在
      客觀上足以引起他人之性慾，在主觀上欲以滿足自己色情
      者是，如行為人志在姦淫，則其於姦淫前之猥褻行為，祇
      能認為著手姦淫之階段行為，不能再論以強制猥褻或準強
      制猥褻之罪（最高法院74年度台上字第6056號裁判要旨參
      照）。本件被告顏世華對甲女強制性交之同時，即對之為
      猥褻（親吻及摸胸、臀、下體）與性交（以手指插入陰道
      ）之行為，其猥褻行為乃著手性交之階段行為，尚不得更
      論以強制猥褻罪，另被告雖係以施加不法有形物理力之方
      式，對告訴人甲女強制性交得逞，又被告之目的在為強制
      性交，尚乏積極證據足認被告有傷害之故意，是告訴人固
      受有上開傷害，應屬強暴過程中當然之結果，尚難另論傷
      害罪名，附此敘明。
    2.爰審酌被告顏世華不知尊重他人身體，為逞一己之性慾，
      不顧本案甲女之反對，強行對甲女為以手指插入其陰道之
      性交行為，對甲女之身心造成莫大之傷害，實屬可議，且
      犯後否認犯行，並無悔意，且未賠償被害人等情，量處如
      主文所示之刑，以示懲儆。
  (二)呂富祥部分：核被告呂富祥所為，係犯刑法第277條第1項之
    普通傷害罪。被告呂富祥有犯罪事實欄所載之科刑執行情形
    ，分有台灣高等法院被告全國前案紀錄表、台灣台南地方法
    院檢察署刑案資料查註紀錄表各一份在卷可考，其於受有期
    徒刑執行完畢後5年內，即再犯本件有期徒刑以上之罪，構
    成累犯，應依刑法第47條加重其刑。審酌被告呂富祥知悉甲
    女遭性侵情節後，未能妥善管理其情緒，貿然持椅子打擊顏
    世華，使顏世華受有上開傷害，行為殊屬非是，及犯罪後否
    認犯行之態度等一切情狀，量處如主文所示之刑，並諭知易
    科罰金之折算標準，以為儆戒。
參、無罪部分：
一、公訴意旨另以：緣甲女於遭被告顏世華性侵後，於同日下午
    向陳穎蓁、陳慈挺哭訴此事，陳慈挺遂與顏世華約於同日晚
    上8時許，在上址談和解。顏世華於同日晚上7時50分許，抵
    達上開「臻檳榔攤」，呂富祥、鄭啟男因聽聞顏世華有對甲
    女性侵害之事，竟共同基於剝奪他人行動自由之犯意，由鄭
    啟男以拳頭毆打顏世華之頭部，呂富祥則持木椅砸向顏世華
    之右側頭部和肩膀，造成顏世華受有頭部外傷併臉擦傷、右
    肩挫擦傷及右前臂、左拇指挫傷之傷害，後鄭啟男再對顏世
    華恐嚇稱：「這件事情假如沒有處理好，就給你好看，簽一
    簽處理好，不然你就不用回去了」等語，使顏世華心生畏懼
    ，不敢擅離，致生危害於其安全，呂富祥至屋外與甲女談話
    後，隨即返回屋內對顏世華陳稱：「甲女同意用新臺幣50萬
    元解決這件事情」等語，鄭啟男並指示呂富祥外出購買和解
    書、本票，其間顏世華對鄭啟男表示要離開，鄭啟男又向顏
    世華恐嚇稱：「沒有處理完不能走」等語，使顏世華心生恐
    懼，約20分鐘後，呂富祥購妥和解書、本票，呂富祥即在和
    解書上書寫和解內容，並在本票上書寫日期後，要求顏世華
    簽立和解書，為顏世華所拒絕，鄭啟男竟以手將顏世華之左
    肩膀壓在桌面上，對其恐嚇稱：「不簽要給你好看，你還欠
    我一頓粗飽」等語，呂富祥亦出言恐嚇稱：「你假如不簽會
    讓你死在店裡面」等語，顏世華為求脫身，不得已遂依照二
    人指示填具賠償甲女總計50萬元之和解書，鄭啟男並拉顏世
    華之手在本票及和解書上按指印，約過二十分鐘後，顏世華
    詢問鄭啟男等人，其是否可以離開，鄭啟男等人應允，惟仍
    對顏世華稱：「你還欠我一頓粗飽」等語，使顏世華心生恐
    懼，遂迅速離開現場，因認被告鄭啟男涉犯刑法第27 7條第
    1 項之傷害罪，並與被告呂富祥另涉犯刑法第302條第1項之
    非剝奪奪他人行動自由及同法第346條恐嚇取財罪嫌。
二、公訴意旨認被告鄭啟男涉嫌傷害、妨害自由、恐嚇取財罪嫌
    及被告呂富祥涉犯妨害自由、恐嚇取財犯行，無非以告訴人
    顏世華於警詢、偵訊之指述及診斷證明書及和解書各1 紙為
    憑。訊之被告鄭啟男堅決否認有傷害、妨害自由、恐嚇取財
    之犯行，辯稱：當日伊係前往檳榔攤找陳慈挺喝酒，到場後
    經告知才知道甲女遭性侵及簽寫和解書的事情，不知為何會
    遭到顏世華無端指控。呂富祥亦否認有妨害自由、恐嚇取財
    之犯行，並以：當日提出和解請求的為被告顏世華，伊不過
    依被告顏世華與甲女達成之和解條件製作和解書，和解過程
    並無恐嚇或暴力，或不讓顏世華離去之情事等語置辯。
三、按犯罪事實應依證據認定之，無證據不得推定其犯罪事實；
    又不能證明被告犯罪者，應諭知無罪之判決，刑事訴訟法第
    154 條、第301條第1項分別定有明文。又事實之認定，應憑
    證據，如未能發現相當證據，或證據不足以證明，自不能以
    推測或擬制之方法為裁判基礎；且認定犯罪事實所憑之證據
    ，雖不以直接證據為限，間接證據亦包括在內，然而無論直
    接證據或間接證據，其為訴訟上之證明，須於通常一般之人
    均不致有所懷疑，而得確信其為真實之程度者，始得據為有
    罪之認定，倘其證明尚未達到此一程度，而有合理之懷疑存
    在時，無從使事實審法院得為有罪之確信，即應由法院為諭
    知被告無罪之判決；再則告訴人之告訴係以使被告受刑事追
    訴為目的，是其陳述是否與事實相符，仍應調查其他證據以
    資審認，必被害情形無瑕可擊，而就其他方面調查，又與事
    實相符，始足為判決之基礎。經查：
  (一)告訴人顏世華於本院審理時證稱96年10月1日事發後伊離開
    前有向甲女道歉，前往「臻檳榔攤」時確有透過楊泳峰表達
    主動和解之意願（見本院卷第158頁反面；第162頁反面），
    告訴人顏世華當日既尋求與被害人甲女達成和解而主動前往
    「臻檳榔攤」，則介入和解之被告呂富祥於顏世華已表達和
    解意願並尋求諒解之基礎上，衡情應無以不法方式逼迫顏世
    華簽立和解書之必要。
  (二)又告訴人顏世華雖歷次於警詢、偵查及本院審理時均指稱被
    告鄭啟男與呂富祥於96年10月1日晚上到達檳榔攤問完甲女
    是否伊欺負她後，鄭啟男即出手毆打伊頭部，呂富祥並持木
    頭椅子砸他頭部，鄭啟男並於簽寫本票過程中對伊恐嚇稱：
    「這件事情假如沒有處理好，就給你好看，簽一簽處理好，
    不然你就不用回去了」、「沒有處理完不能走」，伊不願意
    簽寫和解書，鄭啟男又對伊恐嚇稱：「不簽要給你好看，你
    還欠我一頓粗飽」、呂富祥亦出言恐嚇稱：「你假如不簽會
    讓你死在店裡面」，而強迫其簽立和解書，簽寫和解書時，
    呂富祥、鄭啟男並站於門口不讓其離去，伊不得已簽下20萬
    元本票2張、10萬元本票1張及願意賠償甲女50萬元之和解書
    後才得離去。惟就當日參與簽寫和解書過程之人，被告鄭啟
    男是否在場一節，證人即當日簽寫和解書過程中均在場並於
    和解書上擔任見證人之楊泳峰於警詢中證述：（問：警方提
    供一張鄭啟男相片）是否為當時在場之人，你有無認識？正
    確，他是顏世華與被害人和解後才到達，他應該不知情，我
    與他見過一次面，但不熟識」等語，明確證述被告鄭啟男於
    簽寫和解書之過程中並不在場，核與當日亦在場之陳穎蓁、
    甲女分別於偵查中及本院審理分別證稱：「和解書是當天晚
    上寫的，是我堂哥陳慈挺下午知道這件事情後，約顏世華晚
    上談此事，當時有我、陳慈挺、甲女、楊泳峰、顏世華、呂
    富祥在場」（見偵查卷第24頁）、「呂富祥住在二樓，他下
    班後，一定要回來，鄭啟男是很晚才去，他跟顏世華擦肩而
    過，也不知道事情的經過，我也不知道為什麼顏世華要告他
    傷害」、「（檢察官問：晚上談事情的時候，呂富祥、鄭啟
    男是否有在那邊）鄭啟男沒有在那邊）」、「(鄭啟男後來
    有來?)很晚來，他跟顏世華擦身而過」、「(你有無聽到鄭
    啟男跟顏世華嗆什麼話?)鄭啟男不在場」「（審判長問甲女
    ：陳慈挺、呂富祥、鄭啟男為何會到現場）陳慈挺是臻檳榔
    攤的另外一個老闆，呂富祥是我老闆陳穎蓁之前的男朋友，
    鄭啟男是客人，呂富祥當時住在二樓，他下班回來，鄭啟男
    本來不知道發生本案，是剛好去店裡喝酒，」（見本院卷第
    64 頁）等語相符，則被告顏世華指訴被告鄭啟男有毆打伊
    頭部、恐嚇伊簽寫本票、和解書，否則不得離去等情，顯與
    當日在場之證人楊泳峰、陳穎蓁、甲女觀察所見相違背，其
    指訴之真實性，即值存疑。
  (三)再和解過程中，因陳慈挺為防顏世華口說無憑，故請被告呂
    富祥外出買和解書讓顏世華簽立，當日除寫下和解書外，並
    未簽下任何本票等情，此據被告呂富祥於警詢時供述甚明（
    見警卷第25頁），證人陳慈廷於偵查中亦證述：「…，晚上
    我大約8點回到店裡，我看到顏世華在向甲女道歉，顏世華
    自己說要賠甲女50萬，還說隔天要拿50萬過來，我有看到他
    簽和解書，是大家先談好有共識之後，和解書的內容由呂富
    祥寫的，再由顏世華簽名，寫他自己的年籍資料、蓋手印，
    沒有簽本票」等語相符（見偵查卷第41頁），證人楊泳峰於
    警詢中亦證述：「顏世華當時只有寫和解書並無簽下本票」
    （見警卷第34頁），而本案迄告訴人顏世華提出告訴後，均
    無顏世華指訴合計50萬元之3張本票扣案，顏世華亦未提出
    當日確有簽下50萬元本票之其他佐證，其指訴當日曾遭脅迫
    簽下50萬元本票，與卷內事證並非相符。
  (四)末查，告訴人顏世華於96年10月1日二次前往「臻檳榔攤」
    之原因及和解過程，證人楊泳峰於警詢時證稱：「我當日通
    知顏世華2次（時間不清楚），他第一次下午來時與被害人
    均不講話，顏世華向我表示我與被害人比較熟，請我幫他代
    為說情，並主動提出要與被害人和解後就離去，但並未交代
    發生何事，第二次我通知顏世華、他於晚上八、九點左右到
    達，也表示沒什麼事情，被害人氣不過才說出遭顏世華性侵
    後我才知道」、「（問：顏世華於警詢中指述他遭人脅迫簽
    下本票及和解書並要求你作見證人，他才可以離開是否屬實
    ？當時你有無在場？）不實在，我有在場」、「…因當時顏
    世華苦苦要求他還有小孩要養請給他一次改過機會，顏世華
    他主動提出一星期內會拿50萬與被害人，並於隔日係先行拿
    部分的錢交被害人，被害人始同意與他寫和解書和解，當時
    並無人毆打或恐嚇顏世華。」、「（顏世華所寫之和解書如
    何而來？內容由何人所寫？）顏世華與被害人同意達成和解
    ，才由呂富祥外出買和解書，內容是呂富祥所寫，但內容有
    經過顏世華與被害人同意，顏世華先簽名，再來由被害人簽
    名，我看見他們兩人簽完名後，我才願意簽名當見證人」（
    見警卷第34頁、第35頁），並有和解書在卷可稽（見台灣台
    南地方法院檢察署證物袋）。而楊泳峰上開證述，係於告訴
    人顏世華96年10月19日提出告訴後，員警對被告呂富祥、鄭
    啟男、證人陳穎蓁、陳慈挺等被告或證人製作調查筆錄前之
    96 年11月15日單獨接受警方調查時所為（呂富祥、鄭啟男
    二人均於96年12月3日製作調查筆錄、證人陳穎蓁於96年12
    月3日製作調查筆錄、陳慈挺於96年12月8日製作調查筆錄）
    ，衡情尚無與被告或證人勾串之可能，且告訴人顏世華原為
    楊泳峰指揮之工人，二人亦具同事情誼，楊泳峰應無故意偏
    袒被告呂富祥、鄭啟男而就和解過程之事實隱匿，其前開證
    述應屬可信。惟告訴人顏世華前開指訴與楊泳峰之證述大相
    逕庭，則告訴人顏世華指訴其受恐嚇取財、限制行動自由等
    情是否與事實相符，確有疑義。
四、綜上，告訴人顏世華指訴被告鄭啟男出手毆打伊頭部並與呂
    富祥於簽下本票、和解書過程中各出言恐嚇，並限制伊離去
    之自由等情既有瑕疵，且亦乏積極證據足資證明確與事實相
    符，自難僅憑告訴人顏世華片面指述而無補強證據，即遽認
    被告鄭啟男涉有傷害及與被告呂富祥另犯妨害自由、恐嚇取
    財之犯行。此外，復查無何積極證據足資証明被告鄭啟男涉
    有傷害、妨害自由、恐嚇取財及被告呂富祥涉犯妨害自由、
    恐嚇取財之犯行，被告鄭啟男被訴傷害、妨害自由、恐嚇取
    財；被告呂富祥被訴妨害自由、恐嚇取財犯行尚屬不能證明
    ，參照前開法律規定及判例意旨所示，應諭知被告此部分無
    罪之判決，以示慎審。
據上論斷，應依刑事訴訟法第299條第1項前段、第301條第1項，
刑法第221條第1項、第277條第1項、第47條、第41條第1項前段
，刑法施行法第1條之1，判決如主文。
本案經檢察官宋文宏到庭執行職務。
中    華    民    國   100    年    1     月    27    日
                  刑事第三庭    審判長法  官  朱中和
                                      法  官  陳威龍
                                      法  官  黃堯讚
以上正本證明與原本無異。
如不服本判決應於收受本判決後10日內向本院提出上訴書狀，並
應敘述具體理由。其未敘述上訴理由者，應於上訴期間屆滿後20
日內向本院補提理由書狀（均須按他造當事人之人數附繕本）「
切勿逕送上級法院」。 
                                      書記官  許雅華
中    華    民    國   100    年    1     月    27    日
附錄本案論罪科刑法條全文：
中華民國刑法第221條
（強制性交罪）
對於男女以強暴、脅迫、恐嚇、催眠術或其他違反其意願之方法
而為性交者，處 3 年以上 10 年以下有期徒刑。
前項之未遂犯罰之。
中華民國刑法第277條
（普通傷害罪）
傷害人之身體或健康者，處 3 年以下有期徒刑、拘役或 1 千元
以下罰金。
犯前項之罪因而致人於死者，處無期徒刑或 7 年以上有期徒刑
；致重傷者，處 3 年以上 10 年以下有期徒刑。